臺灣桃園地方法院刑事判決　　　　　　　95年度訴字第113號
公　訴　人　臺灣桃園地方法院檢察署檢察官
被　　　告　乙○○
選任辯護人　朱富賢律師
被　　　告　黃肇宏
指定辯護人　本院公設辯護人陳瑞明
被　　　告　甲○○
　　　　　　　　　　　巷34號.
上列被告等因強盜等案件，經檢察官提起公訴（94年度偵字第20
065 號）及追加起訴（95年度偵字第3189號），本院判決如下：
    主  文
乙○○、黃肇宏共同以非法方法，剝奪人之行動自由，乙○○累
犯，處有期徒刑肆月，黃肇宏累犯，處有期徒刑伍月，如易科罰
金均以參佰元折算壹日。
甲○○被訴傷害部分公訴不受理。
    事  實
一、乙○○前於民國（下同）90年間因違反毒品危害防制條例案
    件，經本院以90年易字第212 號判決有期徒刑1 年確定，於
    92年2 月14日執行完畢。黃肇宏前於86年間因違反肅清煙毒
    條例等案件，經本院以86年訴字第1040號判決應執行有期徒
    刑3 年4 月；復於87年間因犯贓物罪，經本院以86年易字第
    3432號判決有期徒刑4 月確定，經接續執行，於90年8 月28
    日假釋出監，嗣因撤銷假釋入監執行殘刑1 年9 月5 日，於
    93年12月28日執行完畢。
二、乙○○為胡美雯之父，甲○○與胡美雯共同經營位於桃園縣
    楊梅鎮東流里崩坡34號「恐龍屋檳榔攤」，黃肇宏則為「恐
    龍屋檳榔攤」之客戶。緣胡美雯前曾於王之順所經營之檳榔
    攤任職，嗣因王之順懷疑其檳榔攤所使用之制服遭胡美雯偷
    竊，遂於94年10月21日與胡美雯發生爭執並毆打胡美雯成傷
    。而於94年10月22日中午，胡美雯之乾爹徐慶諒至上開「恐
    龍屋檳榔攤」找胡美雯，經胡美雯告知前揭遭王之順毆打情
    事，遂由徐慶諒於同日下午3 時46分、4 時4 分許，以其使
    用之0000000000號行動電話撥打王之順使用之0000000000號
    行動電話，邀約王之順到「恐龍屋檳榔攤」談判解決上開糾
    紛，王之順即約同友人林柏勳一同前往。迨王之順、林柏勳
    於當日下午5 時5 分許進入上開「恐龍屋檳榔攤」後，王之
    順只說：「你們已經告我了，還要談什麼。」等語，乙○○
    即叫人拉下該檳榔攤鐵門，並與甲○○、黃肇宏及數名真實
    姓名、年籍不詳成年男子基於傷害之犯意聯絡，或持鋸子、
    鐵棍、木棍、椅子或以徒手方式，共同毆打王之順、林柏勳
    身體，致王之順受有臉部開放性傷口、前臂開放性傷口、腕
    部開放性傷口、臉、頭皮及頸之挫傷、頭皮之開放性傷口等
    傷害，林柏勳則受有頭頂部裂傷4 公分長、1 公分深之傷害
    （傷害部分業經王之順、林柏勳撤回告訴）。嗣因乙○○為
    取得賠償金，乙○○、黃肇宏及2 名不詳姓名、年籍之成年
    男子，遂基於妨害自由之犯意聯絡，強押王之順坐上乙○○
    所駕駛之自用小客車，由乙○○駕駛，黃肇宏坐於副駕駛座
    ，另2 名不詳姓名成年男子分坐後座之左右2 側以控制坐於
    後座中央之王之順，王之順遭人強押上車後，即被黃肇宏持
    鋸子劃傷臉部，乙○○接著說「你打我女兒，叫誰來都一樣
    。」等語，坐在王之順旁邊之1 名不詳姓名成年男子則出言
    恫稱：「要斷手斷腳。」等語，王之順因之心生畏懼，致生
    危害於安全。而於乙○○駕車期間，並對王之順稱「黃肇宏
    現在有在抓狂，這件事你要怎麼處理？」經王之順試探，得
    知乙○○等人要求賠償金，王之順在當時情境下，為求脫困
    即主動提出賠償新臺幣（下同）19萬元，乙○○遂於同日下
    午5 時25分許，將車駛至桃園縣平鎮市210 號旁空地，由王
    之順簽立面額17萬元本票1 紙，連同現金2 萬元交付予黃肇
    宏。乙○○見已取得上開本票及現金後，乃將王之順載往桃
    園縣平鎮市○○路38號鄧龍敦診所就醫，並讓王之順離去，
    王之順遭剝奪行動自由之時間約1 小時。
三、案經王之順、林柏勳訴由桃園縣政府警察局楊梅分局報請臺
    灣板橋地方法院檢察署檢察官偵查起訴。
    理  由
壹、程序部分：
一、被告等人及其辯護人對於公訴人所提之證據資料及以下本院
    作為判斷依據之各項證據資料，均同意或不爭執其證據能力
    ，本院審酌該等言詞供述及書面作成時之情況認為適當，均
    無不宜作為證據之情事，依刑事訴訟法第159 條之5 規定，
    均得作為證據。
二、按數人共犯一罪或數罪者，為相牽連之案件，而檢察官得於
    第一審辯論終結前，就與本案相牽連之犯罪，追加起訴。刑
    事訴訟法第7 條第2 款、第265 條第1 項分別定有明文。本
    件檢察官於本院審理時具狀追加被告黃肇宏於94年10月22日
    下午5 時5 分許，在前揭「恐龍屋檳榔攤」內，與被告乙○
    ○、甲○○共犯毆打證人王之順、林柏勳，並與被告乙○○
    等人基於妨害自由之犯意聯絡，強押證人王之順上車，並收
    取證人王之順交付之現金2 萬元、本票1 紙之犯行（95年偵
    字第3189號），核與前開規定相符，為法所許，先予敘明。
貳、認定犯罪事實所根據之證據及理由：
一、訊之被告乙○○、黃肇宏均坦承有於94年10月22日下午5 時
    5 分許，在上揭「恐龍屋檳榔攤」內毆打證人王之順、林柏
    勳，嗣後載證人王之順至桃園縣平鎮市平鎮210 號之空地，
    由證人王之順給付現金2 萬元及簽立面額17萬元之本票1 紙
    等事實，惟均矢口否認有何妨害自由之犯行。
  (一)被告乙○○辯稱：伊與證人王之順打完架後，被告黃肇宏即
    談到證人胡美雯遭告訴人王之順打傷要賠償事宜，證人王之
    順同意賠償19萬元，惟證人王之順表示身上現金不夠，必須
    到平鎮市山仔頂向朋友調錢，證人王之順乃乘坐伊駕駛之自
    用小客車，並依證人王之順指示路線前往山仔頂找證人王之
    順友人拿錢，惟行進途中證人王之順表示他的朋友現在聯絡
    不到，就說找一個地方談談，因為當時路上往來車輛很多，
    為避免影響交通，乃隨意選擇路旁較空曠處即桃園縣平鎮市
    平鎮210 號之空地停車，經被告黃肇宏與證人王之順談論後
    ，證人王之順同意給付身上現金2 萬元，剩餘之17萬元則先
    簽本票乙紙並言明下星期一兌現，證人王之順乃將上開現金
    2 萬元及本票交予被告黃肇宏，而伊因告訴人王之順先前打
    架受傷，就駕車將告訴人王之順送醫云云。
  (二)被告黃肇宏辯稱：伊與證人王之順打完架後，被告乙○○要
    求證人王之順賠償其女兒被傷害所受的損害，證人王之順就
    表示願意賠償而且要去找朋友借錢，才會主動上車跟伊、被
    告乙○○、「建忠」三人一起去，上車後是由證人王之順帶
    路的，過程有兩名大哥打王之順的手機，要求伊有事情要好
    好講，並且要把證人王之順送醫，所以伊等經過上開201 號
    空地時，就把車停在那邊，證人王之順主動將其皮包裡面的
    現金2 萬元交給被告乙○○，而且證人王之順同意賠償總共
    19萬元，所以另外寫了1 張17萬元的本票交給伊云云。
二、經查：
  (一)關於本件糾紛之緣起，證人王之順於審理時證稱：94年10月
    20日左右伊發現檳榔攤的制服不見，而且檳榔攤的制服只有
    同行會使用，因證人胡美雯曾在伊檳榔攤代班，伊才會懷疑
    證人胡美雯偷竊，因為證人胡美雯有留她的名片給檳榔攤的
    小姐，伊當天就拿那張名片去找證人胡美雯，伊到恐龍屋檳
    榔攤就看到那裡面的小姐穿著伊遺失的制服，就先拍照然後
    回去找店裡面的一位小姐、林柏勳和伊一起到恐龍屋，伊到
    的時候就問被告甲○○你們的制服放在哪裡，後來發現恐龍
    屋更衣間的衣服有三分之二都是伊的，伊問被告甲○○：證
    人胡美雯在哪裡？被告甲○○說證人胡美雯吃了安眠藥正在
    睡覺，伊即要求被告甲○○去叫證人胡美雯，等了十五分鐘
    沒有出來，伊進去看，發現制服不見了，就開始找那些制服
    ，後來就看到他們就把所有的制服丟在一個袋子裡面，伊問
    被告甲○○現在是什麼情形，不然伊要報警，被告甲○○說
    ：不要報警好不好，我跟你和解，我包紅包給你。伊就叫小
    姐把被偷的制服帶走，第二天被告甲○○和證人胡美雯就來
    伊經營的檳榔攤要求和解，當時伊一時氣憤，就推了被告甲
    ○○一下，證人胡美雯就從後面說「幹嘛打我老闆」，就踹
    伊一下，伊即推倒證人胡美雯，證人胡美雯站起來又踹伊一
    下，伊就再次推倒證人胡美雯等語（本院卷第150 頁之95
    年5 月15日審判筆錄），核與被告甲○○、證人胡美雯於審
    理時均陳稱在本案發生前就曾制服遺失之事件與證人王之順
    發生糾紛等情（本院卷一第161 、163 頁之95年5 月15日審
    判筆錄），均相符合，並有胡美雯受傷之診斷證明書1 紙在
    卷可診佐證（本院卷第64頁）。足認本案發生之緣由確係證
    人王之順與被告甲○○、證人胡美雯間，就偷竊制服情事曾
    有爭執，證人王之順並因之毆傷證人胡美雯。
  (二)再證人徐慶諒於審理時亦證稱：伊是證人胡美雯之乾爹，而
    門號0000000000這支電話是伊從94年8 月起就開始使用，94
    年10月22日中午伊到「恐龍屋檳榔攤」找證人胡美雯，經證
    人胡美雯告知遭證人王之順毆打之情形，伊即於同日下午4
    點許，以0000000000門號打電話給王之順，質問證人王之順
    為何要毆打證人胡美雯，並要求證人王之順過來談如何賠償
    ，證人王之順就說他會過來，不久證人王之順就來了，被告
    乙○○跟證人王之順在講話，雙方一言不合就打起來了等語
    （本院卷第194 頁之95年6 月12日審判筆錄），核與卷附門
    號0000000000號行動電話之通聯紀錄顯示（使用者為被告王
    之順，94年偵字第20065 號卷第95頁），上開0000000000門
    號於94年10月22日下午3 時46分許、4 時4 分許，分別撥打
    給證人王之順使用之0000000000號行動電話之情形相符，足
    認證人徐慶諒上開所述與事實相符，堪以採信。是證人王之
    順於案發前確曾接到證人徐慶諒電話邀約，至上開「恐龍屋
    檳榔攤」，就毆傷證人胡美雯之事件談判如何賠償之事實，
    當可認定。
  (三)訊之被告乙○○、黃肇宏均坦承確有於上開時、地毆打證人
    王之順、林柏勳之事實，而證人王之順於偵訊及審理時均證
    稱：伊到恐龍屋檳榔攤時，發現裡面有將近十人，包括被告
    乙○○、甲○○、證人胡美雯及其他我不認識的人，伊一進
    去只說了「你們已經告我了，還要談什麼。」被告乙○○就
    叫人把鐵捲門拉下來，被告乙○○是第一個衝上來用手肘敲
    打伊脖子，伊當時有看到其他人拿木棍、鐵棒、鋸子還有拿
    椅子毆打伊等語（94年偵字第20065 號卷第72頁之94年11月
    25日訊問筆錄、第118 頁之94年12月20日訊問筆錄，本院卷
    一第146 頁之95年5 月15日審判筆錄、第153 頁之95年5 月
    15日審判筆錄）；而證人林柏勳於檢察官訊問時亦證稱：伊
    陪證人王之順到恐龍屋檳榔攤時，被告乙○○曾問伊有沒有
    一起打其女兒胡美雯，伊說沒有，就有好幾個人衝出來打證
    人王之順，伊也有看到被告乙○○打證人王之順，當伊衝過
    去攔阻時，覺得後腦部涼涼的，好像被東西敲到，伊轉頭去
    看，看到被告甲○○手上拿1 把鋸子，後來有2 、3 名不認
    識的人將伊往外推，並說不關伊的事，叫伊不要管太多，伊
    就在旁邊，他們一群人就繼續打證王之順等語（94年偵字第
    20065 號卷第29頁附94年10月30日警詢筆錄、第72頁之94年
    11月25日訊問筆錄）。此外，並有證人王之順、林柏勳提出
    之天成醫院診斷證明書2 紙在卷可查（94年偵字第20065 號
    卷第32、33頁），足認證人王之順、林柏勳上開關於如何遭
    毆打情形之指述，確與事實相符，堪以採信。是證人王之順
    、林柏勳一進入「恐龍屋檳榔攤」後，即遭被告乙○○、黃
    肇宏、甲○○夥同其他數名不詳姓名成年男子共同毆打成傷
    之事實，亦可認定。
  (四)雖然被告乙○○、黃肇宏均一再辯稱是證人王之順表示願意
    賠償，才會主動與其等搭車去找證人王之順的朋友借錢，嗣
    後證人王之順並主動交付現金2 萬元及簽立面額17萬元本票
    1 紙云云。然而證人王之順於審理時已明白證稱：伊被打倒
    在地上後就聽到其中有人說「先帶走」，然後打伊的那一群
    人其中約四個人把我帶上車，至於誰說先帶走伊並不清楚，
    帶伊上車的人有被告乙○○、黃肇宏及其他兩名伊不認識的
    人（本院卷第147 頁之95年5 月15日審判筆錄）。核與證人
    林柏勳於檢察官訊問時證稱：證人王之順被毆打時，伊有被
    2 、3 名不認識的人將伊往外推，並說不關伊的事，叫伊不
    要管太多，伊站在旁邊，他們一群人則繼續毆打證人王之順
    ，並將證人王之順押上車載走，當時伊看到證人王之順不願
    意上車，還一直喊救命等語（94年偵字第20065 號卷第72頁
    之94年1 1 月25日訊問筆錄），均相符合，是並無被告乙○
    ○、黃肇宏所辯係證人王之順為借錢賠償而自願上車云云之
    情事存在。再關於如何交付現金2 萬元及簽立面額17萬元本
    票部分，證人王之順於檢察官訊問及本院審理時均證稱：帶
    伊上車的人有被告乙○○、黃肇宏及其他兩名伊不認識的人
    ，伊遭人強押上車後，即被黃肇宏持鋸子劃傷臉部，乙○○
    接著說「你打我女兒，叫誰來都一樣。」等語，坐在王之順
    旁邊之1 名不詳姓名成年男子則出言恫稱：「要斷手斷腳。
    」等語，後來他們就直接載伊到平鎮一個空地上，在路上他
    們問伊為什麼要打證人胡美雯，伊說「如果真的是我不對，
    看要怎樣才會放了我」，他們問伊要怎麼和解，伊就說伊身
    上及家裡大概有19萬元，被告黃肇宏問可以叫誰送錢過來，
    伊說只能叫家人送，但是被告黃肇宏他們說不要，就要求伊
    簽立面額17萬元本票1 紙，並將身上2 萬元交出來等語（94
    年偵字第20065 號卷117 頁之94年12月20日訊問筆錄，本院
    卷一第147 、153 頁之95年5 月15日審判筆錄），而被告乙
    ○○、黃肇宏亦坦承確有收受證人王之順交付之現金2 萬元
    及面額17萬元本票1 紙之事實，佐以本件被告乙○○所以起
    意毆打證人王之順並將之強押外出，係因懷恨證人王之順毆
    打證人胡美雯所致，則被告乙○○、黃肇宏氣憤之餘，出手
    傷人，要求賠償，亦不違常情，足徵證人王之順上開為求脫
    困乃交付現金及本票之陳述，應屬真實，可以採信。從而，
    倘證人王之順在遭被告乙○○、黃肇宏等人毆打後，仍自願
    與被告乙○○等人商談賠償之事，則依當時情狀，自應在該
    「恐龍屋檳榔攤」內繼續商談，並決定賠償方式，並無駕車
    搭載證人王之順離開現場之必要。又倘若證人王之順之人身
    及意思自由未遭限制，則於當時證人王之順已遭毆傷血流甚
    多情形下，自應以送醫急救為先，何以被告乙○○等人必須
    在取得證人王之順交付之現金及本票後，始將證人王之順送
    醫？是證人王之順顯非自願交付上開現金及本票甚明。
三、綜上所述，本件事證明確，被告乙○○、黃肇宏上開所辯均
    屬事後卸責之詞，不足採信，其等妨害自由之犯行均堪認定
    ，應依法論罪科刑。
參、新、舊法比較部分：
一、按修正後刑法第2 條第1 項之規定：「行為後法律有變更者
    ，適用行為時之法律。但行為後之法律有利於行為人者，適
    用最有利於行為人之法律」，係規範行為後法律變更所生新
    舊法比較適用之準據法，於新法施行後，應適用新法第2 條
    第1 項之規定，為「從舊從輕」之比較；比較時應就罪刑有
    關之共犯、未遂犯、想像競合犯、牽連犯、連續犯、結合犯
    ，以及累犯加重、自首減輕暨其他法定加減原因（如身分加
    減）與加減例等一切情形，綜其全部罪刑之結果而為比較（
    最高法院95年第8 次刑庭會議決議參照）。經查：刑法第41
    條第1 項業於94年1 月7 日修正公布，並於95年7 月1 日施
    行，修正前刑法第41條第1 項前段規定：「犯最重本刑為5
    年以下有期徒刑以下之刑之罪，而受6 個月以下有期徒刑或
    拘役之宣告，因身體、教育、職業、家庭之關係或其他正當
    事由，執行顯有困難者，得以1 元以上3 元以下折算一日，
    易科罰金。」又被告行為時之易科罰金折算標準，修正前罰
    金罰鍰提高標準條例第2 條前段（現已刪除）規定，就其原
    定數額提高為100 倍折算1 日，則本件被告行為時之易科罰
    金折算標準，應以銀元300 元折算1 日，經折算為新臺幣後
    ，應以新臺幣900 元折算為1 日；修正後刑法第41條第1 項
    前段則規定：「犯最重本刑為5 年以下有期徒刑以下之刑之
    罪，而受6 個月以下有期徒刑或拘役之宣告者，得以新臺幣
    1,000 元、2, 000元或3,000 元折算1 日，易科罰金。」此
    項修正屬科刑規範事項之變更，其折算標準為裁判時所應諭
    知，亦屬法律變更。經比較前述新、舊法結果，修正後規定
    並未較有利於行為人，自應適用被告行為時之法律。
二、又按修正後刑法第2 條第1 項之規定，係規範行為後「法律
    變更」所生新舊法比較適用之準據法，故如新舊法處罰之輕
    重相同，即無比較適用之問題，非此條所指之法律有變更，
    即無本條之適用，應依一般法律適用原則，適用裁判時法（
    最高法院95年第21次刑事庭會議紀錄參照）。查：
  (一)被告等人所犯刑法第302 條第1 項剝奪他人行動自由罪，其
    法定刑有罰金刑主刑之規定，是就罰金主刑部分之修正，容
    有比較之必要。修正前刑法第33條第5 款關於主刑之罰金刑
    ，原係規定（銀元）1 元以上，另依「罰金罰鍰提高標準條
    例」第1 條前段、第3 條規定（含72年7 月27日司法院、行
    政院令發布「提高罰金罰鍰倍數及開始施行日期令」，自72
    年8 月1 日起，將刑法定有罰金各條之罰金數額，均提高為
    10倍）、「現行法規所定貨幣單位折算新臺幣條例」第2 條
    規定（貨幣單位為圓、銀元或元者，以新臺幣元之三倍折算
    之），應為「新臺幣30元」以上。修正後之刑法第33條第5
    款規定則提高為「新台幣1 千元以上，以百元計算」。經新
    、舊法結果，自以修正前之刑法第33條第5 款較有利於被告
    ，而應適用修正前該條規定。再查95年6 月14日另修正公布
    刑法施行法第1 條之1 規定：「中華民國94年1 月7 日刑法
    修正施行後，刑法分則編所定罰金之貨幣單位為新臺幣。94
    年1 月7 日刑法修正時，刑法分則編未修正之條文定有罰金
    者，自94年1 月7 日刑法修正施行後，就其所定數額提高為
    30倍。但72年6 月26日至94年1 月7 日新增或修正之條文，
    就其所定數額提高為3 倍」。該條立法理由謂：「依94年1
    月7 日修正之刑法第33條第5 款規定，罰金貨幣單位已改為
    新臺幣，刑法分則編各罪所定罰金之貨幣單位，自應配合上
    開規定修正，爰為第一項規定」、「刑法24年施行後，為解
    決國民所得經濟水準已大幅提昇問題，有關罰金與罰鍰倍數
    之調整及銀元與新臺幣之折算標準，訂有『罰金罰鍰提高標
    準條例』及『現行法規所定貨幣單位折算新臺幣條例』，除
    罰金以1 銀元折算3 元新臺幣外，並將72年6 月26日以前修
    　正之刑法部分條文罰金數額提高為10倍；其後修正者則不
    再提高倍數，亦即刑法分則各罪罰金數額視前開情形分別提
    高為30倍或3 倍。考量新修正之刑法施行後，不再適用『現
    行法規所定貨幣單位折算新臺幣條例』，為使罰金數額趨於
    一致，避免衍生新舊法比較適用問題，以緩和實務適用法律
    之衝擊，於不變動罰金數額之前提下，爰為第二項規定」等
    語。自上述立法理由可知，刑法施行法第1 條之1 顯係配合
    新刑法修正後，就刑法分則罰金刑部分，變更貨幣單位為新
    臺幣，並統一提高罰金數額，以替代「罰金罰鍰提高標準條
    例（第一條）」及「現行法規所定貨幣單位折算新臺幣條例
    」之「準據法」性質之法律，且關於刑法第302 條第1 項法
    定刑，其罰金主刑之適用結果並無不同，自無新舊法比較之
    必要，而逕適用刑法施行法第1 條之1 第1 項規定。
  (二)刑法第28條共犯之規定，於修正前之規定為：「二人以上共
    同實施犯罪之行為者，皆為正犯。」修正施行後之規定則為
    ：「二人以上共同實行犯罪之行為者，皆為正犯。」，本條
    之修正理由係為排除陰謀共同正犯、預備共同正犯於本條所
    規定之正犯之外。本案被告等人就上開犯行，均係共同實行
    犯罪行為之共同正犯，不論依修正前、後刑法第28之規定，
    均構成累犯，依前揭最高法院刑事庭會議紀錄之決議，自應
    適用裁判時刑法第28條之規定。
  (三)刑法第47條關於累犯之規定，將原「受有期徒刑之執行完畢
    ，或受無期徒刑或有期徒刑一部之執行而赦免後，5 年以內
    再犯有期徒刑以上之罪者為累犯，加重本刑至二分之一。」
    之規定，修正為刑法第47條第1 項「受徒刑之執行完畢，或
    一部之執行而赦免後，五年以內故意再犯有期徒刑以上之罪
    者為累犯，加重本刑至二分之一。」而本件被告等人前有如
    犯罪事實欄一所述之前案犯罪紀錄及執行情形，有臺灣高等
    法院被告全國前案紀錄表憑，其於5 年以內再故意犯本件有
    期徒刑以上之罪，不論依修正前刑法第47條或修正後之刑法
    第47條第1 項之規定，均構成累犯，依前揭最高法院刑事庭
    會議紀錄之決議，自應適用裁判時刑法第47條之規定。
肆、論罪科刑之依據：
    按刑法第302 條第1 項、第304 條第1 項及第305 條之罪，
    均係以人之自由為其保護之法益，而刑法第302 條第1 項之
    罪所稱之非法方法，已包括強暴、脅迫或恐嚇等一切不法手
    段在內。因之，如以非法方法剝奪他人行動自由行為繼續中
    ，再對被害人施加恐嚇，或以恐嚇之手段迫使被害人行無義
    務之事，則其恐嚇或迫使被害人行無義務之事之行為，仍屬
    於非法方法剝奪行動自由部分行為，應僅論以刑法第302 條
    第1 項之罪，無另成立同法第304 條或第305 條之罪之餘地
    ，最高法院29年上字第2359、第3757號判例、89度年台上字
    第780 號判可資參照。被告乙○○、黃肇宏等人基於妨害自
    由之犯意聯絡，剝奪證人王之順之行動自由，復以恐嚇危害
    安全之行為，迫使證人王之順交付現金及簽立本票，該等恐
    嚇及迫使證人王之順行無義務之事之行為，既係在其等以非
    法方法剝奪被害人行動自由之行為繼續中所為，仍應視為剝
    奪行動自由之部分行為，不另論罪，而僅需論被告等人刑法
    第302 條第1 項非法剝奪行動自由一罪，先予敘明。是核被
    告乙○○、黃肇宏上開所為，均係犯刑法第302 條第1 項以
    非法方法剝奪他人行動自由罪。被告乙○○、黃肇宏與其他
    不詳姓名成年男子間，就上開犯行，有犯意聯絡及行為分擔
    ，皆為共同正犯。而被告乙○○、黃肇宏上開恐嚇行為應屬
    前揭非法方法剝奪行動自由部分行為，已如前述，公訴人認
    上開恐嚇行為與非法剝奪行動自由行為，有牽連犯關係，尚
    有未洽。本件被告乙○○、黃肇宏前有如犯罪事實欄一所述
    之前案犯罪紀錄及執行情形，有臺灣高等法院被告全國前案
    紀錄表在卷足憑，其等於五年以內再故意犯本件最重本刑為
    有期徒刑以上之罪，均為累犯，應依裁判時刑法第47條第1
    項規定各加重其刑。爰審酌被告二人犯罪之動機係為解決證
    人王之順與證人胡美雯間之糾紛，竟不循正當法律途徑解決
    ，以非法方法剝奪被害人王之順行動自由，所生危害非輕，
    及被告二人品性、智識程度及犯後態度等一切情狀，各量處
    如主文所示之刑，並均依修正前刑法第41條第1 項前段規定
    諭知易科罰金之折算標準。
伍、公訴意旨另以：被告乙○○、黃肇宏等人94年10月22日下午
    5 時5 分許，毆傷證人王之順後，因被告乙○○要求證人王
    之順支付之賠償金談判未果，被告乙○○、黃肇宏遂基於強
    盜之不法所有意圖，以上開鋸子及鐵棍等工具強押證人王之
    順上車，由被告乙○○駕車，被告黃肇宏坐於副駕駛座，另
    2 名不詳姓名之成年男子則分坐後座之左右2 側以控制坐於
    後座中央之王之順，於同日下午5 時25分許，被告乙○○將
    車駛至桃園縣平鎮市210 號旁空地之偏僻處所，被告乙○○
    指使該2 名不詳成年男子分別以鋸子及尖銳鐵棍架在證人王
    之順之脖子上，至使證人王之順不能抗拒，被告乙○○即嚇
    令王之順將身上背的皮包內所有財物交出，並當場叫王之順
    簽立面額新台幣（下同）17萬元及強取皮包內之2 萬元現金
    ，因認被告乙○○、黃肇宏此部分行為另涉犯刑法第328 條
    第1 項強盜罪嫌。惟查，按刑法上之強盜罪，以有為自己或
    第三人不法所有之意圖為構成要件之一，若奪取財物係基於
    他種目的，而非出於不法所有之意思者，縱其行為違法，要
    不成立強盜罪（參見最高法院21年上字第18號、29年上字第
    2330號判例要旨）。查本案被告乙○○、黃肇宏係認證人王
    之順無故誣指證人胡美雯偷竊，並毆傷證人胡美雯，認證人
    王之順應賠償證人胡美雯之損害，乃為上開犯行之事實，業
    據證人王之順、胡美雯及被告甲○○等人證述明確，且證人
    王之順於審理時亦明白證稱：案發前一天晚上，警察曾通知
    伊有人告伊傷害及強盜，第二天即案發當天中午被告甲○○
    還將檳榔攤的制服賠償費6 萬元拿給伊，結果當天下午4 時
    許，伊又接到電話要求伊到「恐龍屋檳榔攤」談事情等語（
    本院卷二第61頁之96年1 月8 日審判筆錄），顯見雙方係就
    偷竊制服賠償事件互有折衝，足認被告乙○○、黃肇宏收取
    證人王之順交付之現金及本票，係認其等有要求證人王之順
    賠償之權利，是其等主觀上尚非出於不法所有之意思甚明。
    更何況，證人乙○○於審理時亦證稱：伊被押上車後，被告
    乙○○先對伊說「黃肇宏現在有在抓狂，這件事你到底要怎
    樣處理。」伊就試探被告乙○○他們的意思，發現被告乙○
    ○他們是想索賠，才主動提出賠償19萬元的條件，被告乙○
    ○等人並沒有具體要伊賠償多少金額等語（本院卷一第155
    頁之95年5 月15日審判筆錄，本院卷二第62頁之96年1 月8
    日審判筆錄），並無公訴人所指被告乙○○指使該2 名不詳
    成年男子分別以鋸子及尖銳鐵棍架在證人王之順之脖子上，
    至使證人王之順不能抗拒，被告乙○○即嚇令王之順將身上
    背的皮包內所有財物交出之情事存在。再證人王之順就如何
    交付現金2 萬元，於審理時亦證稱：伊被毆打時，隨身攜帶
    的皮包就不見了，後來被押上車時才發現該皮包在副駕駛座
    扶手處，被告乙○○與伊談完後，伊說錢在該皮包內，被告
    乙○○就將皮包交給伊，伊檢視皮包內的東西並沒有被動過
    ，伊就從皮包內拿現金2 萬元給被告乙○○等人等語（本院
    卷一第148 頁之95年5 月15日審判筆錄，本院卷二第62頁之
    96 年1月8 日審判筆錄），顯見本案現金2 萬元確係證人王
    之順主動從皮包內拿出交付予被告乙○○等人，亦無被告乙
    ○○等人喝令證人王之順交出之情事。況且，被告乙○○若
    有強盜證人王之順財物之意圖，自可於「恐龍屋檳榔攤」毆
    打證人王之順後即行強盜之犯行，何須強押證人王之順至上
    開平鎮210 號空地處？而於該空地時，被告乙○○亦可逕取
    走上開皮包，何須將皮包交還證人王之順，再由證人王之順
    自該皮包內取出現金2 萬元交付予被告乙○○等人。綜上所
    述，從被告乙○○、黃肇宏各該客觀行為觀察，縱其等行為
    違法，亦與刑法第328 條第1 項強盜罪之構成要件不合，此
    部分原應為無罪之諭知，惟公訴人認此部分與前開有罪部分
    ，有牽連犯之裁判上一罪之關係，爰不另為無罪之諭知。
陸、公訴意旨另以：被告王之順、林柏勳於94年10月22日下午5
    時5 分許進入上開「恐龍屋檳榔攤」後，被告乙○○、黃肇
    宏、甲○○、黃肇宏及數名真實姓名、年籍不詳成年男子基
    於傷害之犯意聯絡，或持鋸子、鐵棍、木棍、椅子或以徒手
    方式，共同毆打證人王之順、林柏勳身體，致證人王之順受
    有臉部開放性傷口、前臂開放性傷口、腕部開放性傷口、臉
    、頭皮及頸之挫傷、頭皮之開放性傷口等傷害，證人林柏勳
    則受有頭頂部裂傷4 公分長、1 公分深之傷害，因認被告乙
    ○○、黃肇宏、甲○○共同犯有刑法第277 條第1 項之普通
    傷害罪嫌。按告訴乃論之罪，告訴人於第一審辯論終結前得
    撤回其告訴；又告訴經撤回者，法院應諭知不受理之判決，
    刑事訴訟法第238 條第1 項、第303 條第3 款分別定有明文
    。經查，上開普通傷害罪名依同法第287 條規定，須告訴乃
    論。茲據告訴人王之順於偵訊時對被告黃肇宏撤回傷害之告
    訴（95年偵字第3189號卷第16頁之95年5 月10日訊問筆錄）
    ，及告訴人林柏勳於本院言詞辯論終結前撤回全部傷害告訴
    （本院卷二第60頁之96年1 月8 日審判筆錄）。而告訴人王
    之順對共犯之一即被告黃肇宏撤回告訴，依刑事訴訟法第
    239 條前段：「告訴乃論之罪，對於共犯之一人告訴或撤回
    告訴者，其效力及於其他共犯。」之規定，其撤回告訴之效
    力自屬及於其他共犯即被告乙○○、甲○○。又公訴人認被
    告乙○○、黃肇宏此部分傷害行為與前開有罪部分，有牽連
    犯之裁判上一罪之關係，故就被告乙○○、黃肇宏部分，爰
    不另為公訴不受理之諭知。就被告甲○○部分，依照首開法
    條之規定，爰不經言詞辯論，逕行諭知本件被告甲○○不受
    理之判決。
據上論斷，應依刑事訴訟法第299 條第1 項前段、第303 條第3
款、第307 條，修正前刑法41條第1 項前段，刑法第302 條第1
項，修正後刑法第2 條第1 項前段、第28條、第47條第1 項，刑
法施行法第1 條之1 第1 項，修正前罰金罰鍰提高標準條例第2
條，判決如主文。
本案經檢察官何嘉仁到庭執行職務。
中　　華　　民　　國　　96　　年　　1 　　月　　22　　日
                  刑事第七庭  審判長法  官  江振義
                                    法  官  林惠霞
                                    法　官　劉為丕
上正本證明與原本無異。
如不服本判決，應於判決送達後10日內向本院提出上訴狀（應附
繕本），上訴於臺灣高等法院。
                                    書記官  顏美惠
中　　華　　民　　國　　96　　年　　1 　　月　　24　　日
附錄本案論罪科刑法條：
中華民國刑法第302條
（剝奪他人行動自由罪）
私行拘禁或以其他非法方法，剝奪人之行動自由者，處5年以下
有期徒刑、拘役或3百元以下罰金。
因而致人於死者，處無期徒刑或7年以上有期徒刑，致重傷者，
處3年以上十年以下有期徒刑。
第 1 項之未遂犯罰之。
